【裁判字號】    98,上易,151
【裁判日期】    981124
【裁判案由】    賭博
【裁判全文】
臺灣高等法院花蓮分院刑事判決         98年度上易字第151號
上  訴  人  臺灣花蓮地方法院檢察署檢察官
被      告  丙○○
被      告  丁○○
被      告  戊○○
被      告  乙○○
被      告  甲○○
上列上訴人因賭博案件，不服臺灣花蓮地方法院98年度易字第23
3號中華民國98年8月31日第一審判決（起訴案號：臺灣花蓮地方
法院檢察署98年度偵字第2211號），提起上訴，本院判決如下：
    主  文
上訴駁回。
    事 實 及 理 由
一、本案經本院審理結果，認第一審判決被告丙○○、丁○○、
    戊○○被訴刑法第266條第1項賭博罪及第268條營利供給賭
    博場所罪，被告乙○○、甲○○被訴犯同法第266條第1項賭
    博罪均無罪，認事用法並無不當，應予維持，並引用第一審
    判決書記載之事實、證據及理由（如附件）。
二、檢察官上訴意旨略以：
  1.本件不僅有民眾檢舉，且在員警柴俊傑、劉金祥二人喬裝賭
    客前往該處把玩時，並透過開分員即被告丁○○、戊○○，
    以所贏取之代幣順利兌換現金2600元，業據證人柴俊傑、劉
    金祥證述屬實，顯見被告丙○○所經營之電子遊藝場確實有
    以積分兌換現金之賭博財物情事，否則，依經驗法則判斷，
    如該處並無兌換現金之情形，何以被告丁○○、戊○○會知
    道如何兌換？兌換比例多少？又如何會引導證人至廁所兌換
    ？
  2.又證人柴俊傑證稱：「有看到1個客人中了大獎好幾千枚代
    幣，換了錢就走」等語，惟原審判決竟認定：除了證人柴俊
    傑、劉金祥以外，並沒有其他賭客順利兌換現金，亦與事實
    有違，是原審判決認定事實、適用法律俱有違誤。本案被告
    丙○○、丁○○、戊○○等共同以電子遊戲機與賭客對賭，
    除證人柴俊傑、劉金祥順利兌換現金以外，復另有賭客順利
    兌換現金，顯見被告等人確有意圖營利而供給賭博場所之犯
    行。
  3.被告乙○○、甲○○二人於警方查獲時，亦在該處玩賭電玩
    機台，雖未實際兌換現金，惟查，刑法第266條第1項的賭博
    罪，並不以實際贏得賭金為構成要件，是被告乙○○、甲○○只要有賭博之犯意，而在該處賭玩機台，即可構成本罪。
  4.從而，原判決認事用法俱有違誤，爰請求撤銷原判決，更為
    適當合法之判決。
三、證據能力部分：
  1.按犯罪偵查人員基於犯罪偵查之目的，自己或透過線民以挑
    唆或配合他人犯罪之方式進行偵查活動，可稱之為「誘捕偵
    查」。如偵查人員採取偵查活動，只是對被告提供犯罪機會
    ，則屬於一種「機會提供型」的誘捕偵查，如是誘發被告犯
    罪之決意，即屬於「犯意誘發型」。而司法警察採取引誘或
    教唆犯罪手段，使原無犯罪故意之人萌生犯意，縱其目的係
    在查緝犯罪，但其手段顯已違反憲法對基本人權之保障，且
    已逾越偵查犯罪之必要程度，對於公共利益之維護並無意義
    ，其因此等違反法定程序所取得之證據能力，應不具有證據
    能力（前揭最高法院97年度台上字第4423號、97年度台上字
    第1289號、97年度台上字第725號、97年度台上字第19號、9
    6年度台上字第1250號判決意旨參照）。換言之，應以被誘
    使人既有之犯罪傾向、誘使行為的影響方式、被誘使人對自
    我行為之決定能力做為判斷是否屬於非法誘捕偵查的標準。
    就後兩項判斷要素而言，只要司法警察並未反覆引誘或提供
    超乎行情之高價引誘，且被誘使人有依自我行為而決定之能
    力，應屬合法之誘捕偵查。本件證人即員警柴俊傑、劉金祥
    於98年5月6日喬裝客人至被告丙○○經營之遊藝場分別以1
    千元兌換代幣400枚及1200分把玩機臺，嗣向被告丁○○、
    戊○○表示欲離去而將代幣兌換現金，由被告丁○○取出1
    千元予柴俊傑、為劉金祥洗分將1千6百元放置煙盒內予劉金
    祥之行為，揆諸上開說明，並非警員柴俊傑、劉金祥設計或
    反覆引誘，使原無犯意之被告丁○○、戊○○等人萌生犯意
    而為，應屬合法之誘捕偵查，對於取締賭博犯罪之公共利益
    維護亦有必要，從而本件查扣之賭資2,600元、警員蒐錄光
    碟、蒐證照片應具有證據能力。
  2.被告等人對於卷內其他供述或非供述證據於本院準備程序及
    審理時均不爭執其證據能力，迄於本院言詞辯論終結前亦未
    聲明異議，依刑事訴訟法第159條之5之規定，本院認以之作
    為證據均屬適當，均有證據能力。
四、駁回上訴之理由：
  1.上訴意旨所指「民眾檢舉」云云，僅有警員陳煜德之偵查報
    告記載「接獲證人指證」一節可佐，而證人陳煜德於偵查中
    到庭結證稱是有人檢舉在遊藝場輸錢，故研判有賭博情事而
    進行偵查等語，並無積極事證足認在98年5月6日之前即警員
    喬裝客人進入遊藝場內偵查之前，被告丙○○、丁○○或戊○○有何賭博或意圖營利供給賭博場所之犯行。況且此部分
    事證亦據原審於判決理由中詳述如何不能遽予採信（見原判
    決第7頁(四)部分），此部分上訴理由亦非可取。
  2.又證人柴俊傑於偵查中雖稱：我和劉金祥進去剛要坐下來時
    ，有1個客人中了大獎好幾千枚代幣，他換了錢就走了，不
    過後來這個人沒有查到等語，惟經本院勘驗附卷警員拍攝之
    查獲當日喬裝客人之現場蒐證之光碟中，並未見到柴俊傑所
    述客人中大獎好幾千枚而換錢之情形，有本院勘驗筆錄在卷
    可按。更何況上開「客人中大獎換錢」之賭博犯行，亦未經
    公訴人於起訴書犯罪事實中記載明確，在刑法於95年7月30
    日修正後已刪除連續犯規定之情形下，亦難認上開部分已經
    起訴，本院自無從一併審判。
  3.至於被告乙○○、甲○○2人雖在場把玩電動機臺之事實，
    為彼等所自承，惟據卷內警員陳煜德之偵查報告記載，卷內
    擺放者為合法電動玩具，有偵查報告一紙附卷，復無積極事
    證足認彼等有何對賭並兌換財物之犯行，自難因彼等在遊藝
    場內把玩合法電動玩具之事實即推認彼等有賭博之犯行。
  4.綜上，原審審酌公訴人提出之全部證據，認不足以證明被告
    丙○○所經營並僱用被告丁○○、戊○○之電子遊戲場與被
    告乙○○、甲○○有何公訴人所指之犯行，而判決被告等無
    罪，認事用法均無不合，應予維持。上訴意旨猶執卷內既有
    之事證，爭執原審對於證據之取捨判斷，為無理由，應予駁
    回。
據上論結，應依刑事訴訟法第373條、第368條，判決如主文。
本案經檢察官鍾忠孝到庭執行職務。
中    華    民    國    98    年    11    月    24    日
                  刑事庭審判長法  官  何方興
                              法  官  賴淳良
                              法  官  林碧玲
以上正本證明與原本無異。
本件不得上訴。
中    華    民    國    98    年    11    月    24    日
                              書記官  林明智


司法院資訊處製作；財團法人民間司法改革基金會備份。
